臺灣新竹地方法院刑事宣示判決筆錄
110年度原訴字第13號
公  訴  人  臺灣新竹地方檢察署檢察官
被      告  黃心愉


指定辯護人  本院公設辯護人周凱珍
上列被告因偽造文書等案件，經檢察官提起公訴（109年度調偵
字第395號、第427號）後，聲請改依協商程序而為判決，本院於
中華民國110年5月26日上午9時29分在本院刑事第15法庭宣示判
決，出席職員如下：
                                    法  官  王靜慧
                                    書記官  劉文倩
                                    通  譯  楊德光
法官起立朗讀判決主文、犯罪事實要旨、處罰條文、附記事項，
及告以上訴限制、期間並提出上訴狀之法院，且諭知記載其內容
：
一、主  文：
    黃心愉犯行使偽造私文書罪，處有期徒刑肆月，如易科罰金
    ，以新臺幣壹仟元折算壹日。又犯行使偽造私文書罪，處有
    期徒刑肆月，如易科罰金，以新臺幣壹仟元折算壹日；扣案
    如附表編號㈢所示之領款收據壹張沒收。應執行有期徒刑陸
    月，如易科罰金，以新臺幣壹仟元折算壹日。緩刑貳年。
二、犯罪事實要旨：
    黃心愉 (原名：黃思鳳、後更名：茹娜‧優名、再更名：黃
    心愉)自民國107年8月間起在開南大學健康照護管理學院原
    住民美容產學專班擔任特約講師，協助該學院招收原住民學
    生就學，黃心愉明知自107年9月間起，因原住民學生均已辦
    理休學，其已未實際在該學院擔任講師身分及工作，且未有
    返還款之意思及能力，竟為下列行為：
  ㈠黃心愉基於意圖為自己不法所有之詐欺取財犯意、行使偽造
    私文書犯意，於107年10月19日某時許，在桃園市中壢區某
    處，持開南大學健康照護管理學院核發聘函、自行印製執行
    長之名片，向游文銘佯稱：其在開南大學健康照護管理學院
    當執行長，因學院裡的原住民學生需要資金，沒有錢可能面
    臨學業無法繼續完成，欲借款十幾萬元幫忙學生代墊學費，
    將於借款1週後還款云云，致游文銘陷於錯誤，當場交付現
    金新臺幣(下同)10萬元給黃心愉，黃心愉即簽立本票供游文
    銘擔保。黃心愉因積欠游文銘前開款項屆期未清償，且屢遭
    游文銘催款，竟於107年11月5日某時許，在址設桃園市○○區
    ○○路0號開南大學健康照護管理學院辦公室內，上網下載「
    領款收據」電腦格式後，擅自持不知情該學院組員汪潔音所
    保管之「健康學院組員汪潔音」職章、「開南大學健康照護
    管理學院」、「開南大學健康照護技術研究所」等印章、印
    信，以電腦打字製作如附表所示之領款收據，並在該等領據
    上盜蓋如附表所示之印文，並偽填如附表所示不實內容，偽
    以表示開南大學健康照護管理學院將核發黃心愉如附表所示
    款項。黃心愉旋於同年11月12日下午5時34分許，使用LINE
    通訊軟體傳送偽造如附表編號㈠、㈡領款收據翻拍照片各1張
    向游文銘行使，並向游文銘謊稱：該2張收據是學校所核給
    款項即6、20萬元，屆期核發後即可還款云云，以安撫游文
    銘，足生損害於汪潔音及開南大學健康照護管理學院對於領
    據費用核銷之正確性。
  ㈡黃心愉另基於意圖為自己不法所有之詐欺取財犯意、行使偽
    造私文書犯意，於107年11月13日晚間9時許，在田嫦欣位於
    新竹縣○○鎮○○路0段000號2樓住處路旁停車格前，為使田嫦
    欣認其有資力還款，竟持前開如附表編號㈡偽造之領款收據1
    張向田嫦欣行使並佯稱：這筆款項是其幫開南大學代墊，這
    是開南大學開立收據，預計之後有此筆款項撥款，欲借款週
    轉，且其小孩補習班及家庭房貸需要款項云云，致田嫦欣陷
    於錯誤，於同(13)日匯款4萬元、翌(14)日匯款1萬6,000元
    至黃心愉所指定元大商業銀行帳號0000000000000000號帳戶
    (下稱元大銀行帳戶)內。黃心愉見田嫦欣可欺，竟接續前開
    詐欺取財犯意、行使偽造私文書犯意，於107年11月16日某
    時許，在田嫦欣前開住處大廳內，持偽造如附表編號㈢領款
    收據1張向田嫦欣行使，並佯稱：這筆款項開南大學將提前
    在107年11月20日撥款，已經不是11月30日，並允諾於11月2
    0日還款云云，藉機再向田嫦欣索回前次交付如附表編號㈡之
    領款收據1張，致田嫦欣接續陷於錯誤，於同日匯款5萬、1
    萬4,000元至黃心愉指定上開元大銀行帳戶，足生損害於汪
    潔音及開南大學健康照護管理學院對於領據費用核銷之正確
    性。嗣因黃心愉未如期清償，始經游文銘、田嫦欣向開南大
    學健康照護管理學院查證，始悉受騙。
三、處罰條文：
    刑法第216條、第210條。
四、附記事項：
　㈠按依刑法第219條規定沒收者，以偽造之印章、印文或署押為
    限。盜用他人真正印章所蓋之印文，並非該條所指之偽造印
    文。經查，本案被告偽造「健康學院組員汪潔音」、「開南
    大學健康照護管理學院」、「開南大學健康照護技術研究所
    」印文，皆係盜蓋「健康學院組員汪潔音」、「開南大學健
    康照護管理學院」、「開南大學健康照護技術研究所」真正
    之印章而產生，依上開說明，自不予宣告沒收。
　㈡按供犯罪所用、犯罪預備之物或犯罪所生之物，屬於犯罪行
    為人者，得沒收之，刑法第38條第2項前段定有明文。扣案
    如附表編號㈢所示之領款收據1張，為供被告犯罪所用之物，
    雖已交付告訴人田嫦欣收執，惟被告係為使告訴人田嫦欣誤
    認其有資力還款而提出，難認有移轉該領款收據所有權之意
    ，又告訴人田嫦欣表示就法院沒收該張領款收據沒有意見等
    語，有本院公務電話紀錄1份附卷可參，又公訴人於本院協
    商程序時業與被告就此達成宣告沒收之協商合意，爰依前開
    規定就該領款收據宣告沒收。又附表編號㈠、㈡所示之領款收
    據各1張，雖係供被告為本案犯罪所用，惟業已滅失，復據
    被告於本院協商程序中陳明在卷（本院卷第88頁），為免日
    後執行困難，亦不予宣告沒收。
　㈢又按犯罪所得，屬於犯罪行為人者，沒收之。但有特別規定
    者，依其規定；犯罪所得已實際合法發還被害人者，不予宣
    告沒收或追徵，刑法第38條之1第1項、第5項分別定有明文
    。查被告對告訴人游文銘、田嫦欣詐得之款項，為本案之犯
    罪所得，已分別賠償告訴人游文銘、田嫦欣完畢，業據告訴
    人田嫦欣當庭陳明甚詳（本院卷第45頁），並有本院公務電
    話紀錄1份附卷可參（本院卷第57頁），足認被告之犯罪所
    得已實際發還被害人，爰不予宣告沒收或追徵，併此敘明。
五、協商判決除有刑事訴訟法第455條之4第1項第1款於本訊問程
    序終結前，被告撤銷協商合意或檢察官撤回協商聲請者；第
    2款被告協商之意思非出於自由意志者；第4款被告所犯之罪
    非第455條之2第1項所定得以協商判決者；第6款被告有其他
    較重之裁判上一罪之犯罪事實者；第7款法院認應諭知免刑
    或免訴、不受理者情形之一，及違反同條第2項「法院應於
    協商合意範圍內為判決；法院為協商判決所科之刑，以宣告
    緩刑或2年以下有期徒刑、拘役或罰金為限」之規定者外，
    檢察官與被告均不得上訴。
六、如有前項得上訴之情形，得自收受宣示判決筆錄送達之日起
    20日內，向本院提出上訴書狀，上訴於第二審法院。
本案經檢察官王遠志提起公訴，檢察官劉得為到庭執行職務。　
中　　華　　民　　國　　110 　年　　5 　　月　　26　　日
                  刑事第三庭    書記官  劉文倩
                                法  官  王靜慧
以上正本證明與原本無異。
中　　華　　民　　國　　110 　年　　5 　　月　　26　　日
                                書記官  劉文倩   
附錄本案論罪科刑法條：
中華民國刑法第210條
偽造、變造私文書，足以生損害於公眾或他人者，處5年以下有
期徒刑。
中華民國刑法第216條
行使第210條至第215條之文書者，依偽造、變造文書或登載不實
事項或使登載不實事項之規定處斷。
附  表
編號 領款收據之不實內容 盜用印文 備註 ㈠ 1.所屬時間：107年11月20日。 2.費別或摘要：原資中心課程。 3.金額：6萬元。  「健康學院組員汪潔音」印文1枚、「開南大學健康照護管理學院」印文2枚 未扣案 ㈡ 1.所屬時間：107年11月30日。 2.費別或摘要：原資中心課程。 3.金額：20萬元。 「健康學院組員汪潔音」印文1枚、「開南大學健康照護管理學院」印文2枚 未扣案 ㈢ 1.所屬時間：107年11月20日。 2.費別或摘要：原資中心課程。 3.金額：20萬元。 「健康學院組員汪潔音」印文1枚、「開南大學健康照護管理學院」印文1枚、「開南大學健康照護技術研究所」印文1枚 已扣案(田嫦欣提供，原本置於他字第1893號卷末證物袋)